【裁判字號】    98,訴,1844
【裁判日期】    990309
【裁判案由】    家暴傷害
【裁判全文】
臺灣臺南地方法院刑事判決              98年度訴字第1844號
公  訴  人  臺灣臺南地方法院檢察署檢察官
被      告  乙○○
上列被告因家暴傷害案件，經檢察官提起公訴（98年度偵字第
17155 號），本院判決如下：
    主  文
乙○○傷害直系血親尊親屬之身體，處有期徒刑捌月。扣案之水
果刀壹支沒收。
    事  實
一、乙○○係甲○○○之子，兩人間具有家庭暴力防治法第3 條
    第3 款直系血親之家庭成員關家庭成員關係。乙○○於民國
    98年12月5 日凌晨3 時10分許，在臺南市○○區○○路16巷
    17弄48號其住處內，飲酒後因向其89歲年邁母親甲○○○要
    求煮飯供其享用遭拒絕，乃心生不滿，趁甲○○○睡臥床上
    之際，竟基於傷害人之身體之犯意，持其所有之水果刀朝甲
    ○○○之頭部割劃1 刀，並徒手毆打甲○○○之腹部（未成
    傷），致甲○○○受有前額部頭皮切割傷約10公分之傷害。
    嗣甲○○○衝出往外求救，經警於同日凌晨4 時30分許，在
    上址2 樓查獲，並扣得上開水果刀1 支。
二、案經甲○○○訴由臺南市警察局第四分局報告臺灣臺南地方
    法院檢察署檢察官偵查起訴。
    理  由
壹、程序部分：
    本件公訴人所提出之證據資料、方法均具有證據能力，業經
    本院於99年2 月23日公開審理之始，經評議後當庭宣示並載
    明於該日審判筆錄。
貳、實體部分：
一、訊之被告乙○○固坦承有於98年12月5 日凌晨3 時10分許，
    在其自宅持水果刀劃過告訴人甲○○○之額頭一刀，然否認
    有傷害告訴人之情事，並辯稱：伊只有拿刀輕輕劃到告訴人
    額頭，並未毆打告訴人肚子，告訴人所受之傷害是告訴人自
    己撞到的云云。經查：
  (一)告訴人於上揭時、地遭被告持水果刀傷害，致受有前額頭部
    頭皮切割傷約10公分之傷勢一節，業據證人即告訴人甲○○
    ○於警詢時證述：我於前揭住家1 樓房間內遭伊兒子乙○○
    持刀殺傷，我不知道他為何持刀殺我，當時我正在房間內睡
    覺突然感覺頭部一陣刺痛睜開眼睛發現頭部都是血，乙○○
    持刀就站在我前面，我發覺不對就往外衝出去到隔壁我女兒
    家叫我女兒，但沒有回應，再跑到安平消防隊他們發現我全
    身是血並立即將我送郭綜合醫院急救等語（見警卷第4 頁）
    ；於偵訊時並具結證稱：「（問：98年12月5 日凌晨3 時10
    分你在住處發生何事？）我在睡覺時，我兒子乙○○持刀砍
    我頭部，砍了數下，還毆打我腹部。（問：被告持刀傷害你
    之前有無和你發生爭執？）沒有。（問：被告持刀傷害你之
    前，你在作何事？）我在家裡房間床上睡覺，我已入睡。（
    問：你如何知道被告持刀傷害妳？）我發現頭額上方會痛並
    流血，我發現被告不在我身旁，我就自己叫救護車。（問：
    你有親眼看到被告持刀殺你？）有的，我當時昏睡中，有人
    持刀砍我頭部。（問：被告何時打你肚子？）被告先砍我頭
    部，再打我肚子，然後人就跑離開房間。」等語（見偵查卷
    第29至30頁），且有告訴人提出之郭綜合醫院受理家庭暴力
    事件驗傷時間98年12月5 日凌晨3 時28分之驗傷診斷書1 份
    在卷可稽，該診斷書所載驗傷檢查結果告訴人「頭面部前額
    部頭皮切割傷約10公分」，另驗傷解析分析圖上並標示出告
    訴人額頭上方有銳器切割傷10公分、部位係斜面向後頂部、
    切割傷中間深至骨頭垂直、皮下動脈持續噴血」等，經核與
    證人即告訴人所證述遭被告傷害過程，確屬相符，復有現場
    照片8 張在卷可參，足證證人即告訴人所供證之被傷情節，
    要屬實在。
  (二)被告於警詢、偵查中及本院審理中均自承確有拿水果刀砍劃
    告訴人之額頭，於警詢、偵查中並均陳稱係因告訴人不煮飯
    給伊吃，伊不高興才持刀傷害告訴人等語，並由警員在被告
    之房間內起出水果刀一支，依被告上開所陳，其並不否認有
    持水果刀揮砍告訴人額頭之情，此核與告訴人所指遭被告攻
    擊之情形亦相符，而依告訴人受傷之部位及傷勢以查，應係
    出於他方積極揮砍所致甚明，是被告傷害告訴人陳揚罔市之
    犯行，應堪以認定。被告上開所辯，顯係卸責之詞，委無可
    採。綜上所述，被告所涉傷害犯行已堪認定，應依法論科。
二、按家庭暴力，指家庭成員間實施身體或精神上不法侵害之行
    為；家庭暴力罪，指家庭成員間故意實施家庭暴力行為而成
    立其他法律所規定之犯罪，家庭暴力防治法第2 條第1 項、
    第2 項分別定有明文。查本件被害人即告訴人係被告之母，
    乃被告之直系血親尊親屬，有被告之口卡片資料影本1 紙在
    卷可稽（見警卷第23頁），屬家庭暴力防治法第3 條第3 款
    所定血親關係之家庭成員。是核被告所為，係犯刑法第277
    條第1 項之罪，亦屬家庭暴力防治法第2 條第2 項之家庭暴
    力罪，惟因家庭暴力防治法之上開條文並無罰則規定，此部
    分犯行應僅依前開刑法傷害罪之規定予以論罪科刑。又被告
    對於直系血親尊親屬犯刑法第277 第1 項之傷害罪，依同法
    第280 條規定，應予加重其刑。爰審酌被告身為被害人之子
    ，人倫至親，理應尊親盡孝，力圖孝養，善盡人子之責，竟
    因要求被害人煮飯未果，即於凌晨持水果刀揮砍民國9 年出
    生，年事已高之被害人，致被害人身體受有前揭傷害，精神
    上更感到痛苦，此觀被害人年籍資料及被害人於偵查中請求
    要將被告關久一點，並表明其非常害怕之心境自明（見偵卷
    第30頁），故被告之行為應予以高度之責難，且造成被害人
    身心損害甚鉅，其上開犯行不宜輕縱；又被告犯後雖一度坦
    承犯行，惟於本院審理時又否認犯罪，復對其母所受之傷害
    ，始終未曾表示悔意等一切情狀，量處如主文所示之刑，以
    資懲儆。至扣案之水果刀1 把，被告於本院審理時雖陳稱是
    在路邊撿到的，惟被告於偵訊時係供稱係買來的，是該水果
    刀應係屬被告所有，應堪認定，又水果刀係供被告犯本件傷
    害犯行所用之物，業據被告供述在卷，爰依刑法第38條第1
    項第2 款、第3 項之規定宣告沒收。
據上論斷，應依刑事訴訟法第299 條第1 項前段，刑法第277 條
第1 項、第280 條、第38條第1 項第2 款、第3 項，刑法施行法
第1 條之1 ，判決如主文。
本案經檢察官丙○○到庭執行職務。
中    華    民    國    99    年    3     月     9    日
                  刑事第二庭    審判長法  官  蘇義洲
                                      法  官  黃瑪玲
                                      法  官  童來好
以上正本證明與原本無異。
如不服本判決應於收受本判決後10日內向本院提出上訴書狀，並
應敘述具體理由。其未敘述上訴理由者，應於上訴期間屆滿後20
日內向本院補提理由書狀（均須按他造當事人之人數附繕本）「
切勿逕送上級法院」。
                                      書記官  柯貞如
中    華    民    國    99    年    3     月     9    日
附錄法條
中華民國刑法第277 條第1 項
傷害人之身體或健康者，處 3 年以下有期徒刑、拘役或 1 千元
以下罰金。
中華民國刑法第280 條
對於直系血親尊親屬，犯第277 條或第278 條之罪者，加重其刑
至二分之一。

司法院資訊處製作；財團法人民間司法改革基金會備份。
